臺灣板橋地方法院交通事件裁定　　　　94年度交聲字第1772號
原處分機關　交通部公路總局臺北區監理所板橋監理站
受處分人即
異　議　人　甲○○
上列受處分人即異議人因違反道路交通管理處罰條例案件，對於
交通部公路總局臺北區監理所板橋監理站民國94年9 月1 日所為
之處分（板監裁字第裁41-ABV934921號），聲明異議，本院裁定
如下：
    主  文
異議駁回。
    理  由
一、原處分機關認受處分人即異議人甲○○騎乘車牌號碼ARY-07
    3 號重型機車，於民國90年4 月27日上午10時09分許，行經
    臺北市○○○路與杭州南路交岔路口時，為警攔截發現其係
    無照駕駛，涉有道路交通管理處罰條例第21條第1 項第1 款
    之違規，經警當場製單舉發並經異議人親筆簽名收受後，於
    94年9 月1 日以板監裁字第裁字41-ABV934921號裁決書裁罰
    異議人罰鍰新臺幣（下同）12,000元在案，此有臺北市政府
    警察局舉發違反道路交通管理事件通知單影本、原處分機關
    違反道路交通管理事件裁決書影本各1 份附卷可按。
二、聲明異議意旨略以：異議人前於90年4 月2 日亦因無照駕駛
    被舉發，何以90年4 月2 日遭舉發時，未禁止當時之行為人
    繼續駕駛及扣留車輛牌照？又90年4 月2 日距異議人聲明異
    議（94年9 月13日）已經過4 年5 個月，而異議人前揭重型
    機車復已遺失多年，處分已遺失機車之異議人，有欠允當。
    異議人現已高齡77歲，無業亦無經濟能力負擔罰鍰，爰聲明
    異議，請求撤銷罰鍰12,000元之處分云云。
三、按現行道路交通管理處罰條例第21條第1 項第1 款（90年01
    月17日修正公布，同年6 月1 日施行）規定：汽車駕駛人，
    未領有駕駛執照駕車者，處新臺幣六千元以上一萬二千元以
    下罰鍰，並當場禁止其駕駛及扣留其車輛牌照。次按90年1
    月17日修正前之道路交通管理處罰條例第90條第2 項規定「
    違反該條例案件自確定之日起逾三年未執行者免予執行」（
    現已刪除）；又行政執行法第7 條亦規定：「行政執行，自
    處分、裁定確定之日或其他依法令負有義務經通知限期履行
    之文書所定期間屆滿之日起，五年內未經執行者，不再執行
    ˙˙˙」；另行政程序法第131 條第1 項規定：「公法上之
    請求權，除法律有特別規定外，因五年間不行使而消滅」、
    同條第3 項規定：「前項時效，因行政機關為實現該權利所
    作成之行政處分而中斷」。至「行政罰之裁處權，因三年期
    間之經過而消滅」，固為94年2 月5 日修正公布之行政罰法
    第27條第1 項所明定，然行政罰法之施行日依該法第46條規
    定，自公布後1 年即95年2 月5 日施行，是以，本件尚無行
    政罰法上開規定之適用，合先敘明。
四、經查：
（一）異議人對於其騎乘車牌號碼ARY-073 號重型機車，於90年
      4 月27日上午10時09分許，行經臺北市○○○路與杭州南
      路交岔路口時，為警攔截發現其係無照駕駛，涉有道路交
      通管理處罰條例第21條第1 項第1 款之違規，經警當場掣
      單舉發並經異議人親筆簽名收受之事實並不爭執，違規事
      實已屬明確。
（二）按道路交通管理處罰條例於90年1 月17日修正公布、同年
      6 月1 日施行，本件異議人之違規行為係在90年4 月27日
      ，即同年6 月1 日新法施行日期之前。依90年1 月17日修
      正前道路交通管理處罰條例第21條第1 項第1 款規定：汽
      車駕駛人，有未領有駕駛執照駕車者，「處二千元以上四
      千元以下罰鍰」，所定所定處罰為「處二千元以上四千元
      以下罰鍰」，所定罰鍰之貨幣單位為國幣，依現行法規所
      定貨幣單位折算新臺幣條例第2 條規定，應以新臺幣元之
      三倍折算，折算為新臺幣六千元以上，一萬二千元以下，
      此與前揭修正後道路交通管理處罰條例第21條第1 項第1
      款所定之處罰相同。修正前後之法律效果既屬相同，且依
      學者所認，行政罰在法律之適用上仍應有刑法第2 條第1
      項「行為後法律有變更者，適用裁判時之法律。但裁判前
      之法律有利於行為人者，適用最有利於行為人之法律。」
      及稅捐稽徵法第48條之3 「納稅義務人違反本法或稅法之
      規定，適用裁處時之法律。但裁處前之法律有利於納稅義
      務人者，適用最有利於納稅義務人之法律。」規定所揭示
      之「從新從輕」原則之類推適用，自應適用修正後之道路
      交通管理處罰條例為本件之裁判。
（三）本件違規時間為90年4 月27日，應到案日期為90年5 月12
      日，異議人未於應到案日期前依規定到案繳納罰鍰或陳述
      不服，交通部公路總局台北區監理所板橋監理站依違反道
      路管理事件統一裁罰基準及處理細則第44條第1 項規定，
      於94年9 月1 日掣開板監違字第裁41-ABV934921號裁決書
      郵寄異議人並完成寄存送達，異議人於94年9 月13日，向
      板橋監理站提出申訴，經該站於電腦及網路查核，本件並
      無繳納記錄，此有板橋監理站提出之欠繳違規罰鍰記錄查
      詢結果1 紙附卷可稽，且異議人亦無提出相關繳交罰款證
      明，本件之罰鍰尚未繳交之事實，應堪認定。又本件舉發
      日固為90年4 月27日，參照交通部90年10月5 日交路90字
      第056200號函，其執行時效則依行政執行法第7條 規定辦
      理，以舉發通知單所記載之應到案日期90年4 月27日起算
      ，本應於95年4 月27日屆滿五年，另依前揭行政程序法第
      131 條第1 、3 項規定，板橋監理站對於該違規舉發單於
      94年9 月1 日掣開板監違字第裁41-ABV934921號號裁決書
      ，應屬行政機關為實現該權利所作成之行政處分，亦中斷
      前述時效之進行。是原處分機關以異議人未自動繳納罰鍰
      ，而於94年9 月1 日以板監違字第裁41-ABV934921號裁決
      書裁處12,000元罰鍰，當屬適法。
五、綜上所述，原處分機關援引上開規定，對異議人裁處罰鍰
    12,000元，於法並無違誤或不當之處。異議人明知已因無照
    駕駛遭到舉發，竟仍持續駕車行駛，非惟危害他人安全、有
    礙交通秩序，更見僥倖心理，尤無從以未經當場禁止繼續駕
    駛、扣留車牌等情顛倒因果，亦與異議人年齡、經濟能力、
    機車遺失等節無涉，均無從援為異議免繳之理由，本件異議
    為無理由，應予駁回。
據上論斷，應依道路交通案件處理辦法第19條，裁定如主文。
中　　華　　民　　國　　94　　年　　11　　月　　29　　日
                  ?交通法庭?法  官  王偉光
以上正本證明與原本無異
如不服本裁定應於送達後5日內向本院提出抗告狀
                              書記官　陳怡君
中　　華　　民　　國　　94　　年　　12　　月　　2 　　日
